行  政  法  院  判  決                          八十八年度判字第一九六二號
    原      告  荷蘭商．聯合利華公司
    代  表  人  理察．Ｄ．喜斯.
                凱翠娜．Ｌ．布.
    訴訟代理人  張有捷  律師
                陳長文  律師
    被      告  經濟部智慧財產局（原經濟部中央標準局）
右當事人間因商標異議事件，原告不服行政院中華民國八十七年七月十六日台八七訴
字第三五七八六號再訴願決定，提起行政訴訟。本院判決如左︰
    主  文
原告之訴駁回。
    事  實
緣原告於民國八十五年一月四日以「FLEXI FIX（Words）」商標，指定使用於商品及
服務分類表第三類之肥皂、香水、香精油、化粧品、髮乳（水）、牙膏、牙粉、牙水
商品申請註冊，經被告審查核准，列為審定第七五二一四六號商標。嗣關係人美商．
麗美容消費者產品公司以該商標有違商標法第三十七條第一項第七款及第十二款之規
定，對之提出異議。被告認有違商標法第三十七條第一項第十二款之規定，乃將系爭
第七五二一四六號「FLEXI FIX（Words）」商標之審定撤銷，其聯合第七五二二五五
號「 FLEXI FIX（Logo）商標之審定應一併撤銷，發給中台異字第八六一二○五號商
標異議審定書。原告不服，提起一再訴願，均遭決定駁回，遂提起行政訴訟，茲摘
兩造訴辯意旨於次：
原告起訴意旨略謂︰一、按商標圖樣「相同或近似於他人同一商品或類似商品之註冊
商標者」及「襲用他人之商標有致公眾誤信之虞者」，不得申請註冊，商標法第三十
七條第一項第十二款及第七款固有明文，惟其適用應以兩商標構成相同或近似為前提
要件，而判斷兩商標近似與否應本客觀之事實，將各該商標總括其全部異時異地作通
體隔離觀察，是否足以引起一般消費者產生混淆誤認之虞以為斷，此迭經本院著有判
例可資參循。若總括商標圖樣之全體，予人印象明確、意念清晰，不宜作割裂比較者
，尚不得因其商標圖樣之一部分相同，即遽謂為近似之商標（鈞院八十年判字第七六
六號判決意旨參照）。二、查本件審定第七五二一四六號「FLEXI FIX（words）」商
標係原告所獨創之商標，在字典上根本找不到「FLEXI 」乙字，且與「FIX 」乙字相
結合，形成一具高度創意之商標，其與據以異議之註冊第一二一三八一號「FLEX」商
標差異甚大，毫無近似可言：(1)就外觀上比較：原告之本件商標係由「FLEXI 」及「
FIX 」等八個字母之二外文所聯合組成之商標；而據以異議之商標則是單純的「FLEX
」四個字母所組成之商標，二商標組成字母多寡懸殊，不易造成混淆。況本件商標除
首字「FLEXI 」外，尚有「FIX 」一字足資區別，總括兩商標圖樣之整體通體觀察，
繁簡有別，予人印象殊異。(2)就讀音上比較：本件商標讀作「fl k si flks」；而據
爭商標則讀作「fl ks 」。一為三音節，另一為一音節，抑揚頓挫相去甚遠，在交易
時連貫唱呼間，極易分辨其差異。(3)就觀念及字義上比較：本件商標係原告自創之文
字商標，從未見任何人以「FLEXI FIX 」作為商標使用於商品上；而據以異議之商標
「FLEX」乃一般習見之外文，即彎曲和伸展之意，是二商標觀念迥異，彰彰明甚。況
現今我國國民皆受有九年國民義務教育，知識水準及英文程度已明顯提升，故一般消
費者對於外文商標之識別能力極強，對於「FLEXI FIX 」與「FLEX」有足夠能力分辨
，當無疑義。三、次查原告以本件商標向世界各國申請註冊，並已在多國獲准商標專
用權，是本件商標乃一國際性商標，何有襲用他人標章之嫌。況且，本件商標與據以
異議商標在多國均取得專用權，如比荷盧、保加利亞、克羅埃西亞、法國、義大利、
摩納哥、俄羅斯、瑞士、奧地利等國，可見該等國家商標主管機關認為本件二商標並
不構成近似，得准於同類商品上併存註冊及使用，故兩商標非屬近似標章，毋庸置疑
。四、綜上，本件審定第七五二一四六號與據以異議商標不論就其外觀、讀音或觀念
上加以觀察，均不構成近似，是其根本無商標法第三十七條第一項第七款及第十二款
之適用，請撤銷原處分及一再訴願決定等語。
被告答辯意旨略謂︰按商標圖樣相同或近似於他人同一商品或類似商品之註冊商標者
，不得申請註冊，為本件商標異議審定時商標法第三十七條第一項第十二款前段所明
定。而判斷兩商標近似與否，應就其主要部分隔離觀察，有無引起混同誤認之虞以為
斷。商標在外觀、觀念或讀音方面有一近似者，即為近似之商標。又所謂類似商品，
應依一般社會通念，市場交易情形，並參酌該商品之產製、原料、用途、功能或銷售
場所等各種相關因素判斷之，復為同法施行細則第十五條第二項所規定。查本件系爭
審定第七五二一四六號「FLEXI FIX 」商標圖樣係由外文「FLEXI 」及「FIX 」兩部
分所組成，而其列於前方引人注意之「FLEXI 」，與據以異議之註冊第一二一三八一
號「FLEX」商標圖樣之外文「FLEX」相較，兩者僅字尾有無字母「Ｉ」一字之別，整
體觀之，其外觀極其相似，讀音極為雷同，異時異地隔離觀察，難謂無使人產生混淆
誤認之虞，應屬近似之商標，復均指定使用於同一或類似之商品，自有首揭法條規定
之適用。至本件原告所稱系爭商標與據以異議商標在多國均取得專用權，可見該等國
家亦認本件二商標並不構成近似，得准於同類商品上併存註冊及使用乙節，惟查各國
法制有別，國情各異，所言尚難採憑。又本件聯合審定第七五二二五五號商標，因正
商標被撤銷而失所附麗，亦應一併撤銷。是被告所為之處分，並無不合，請駁回原告
之訴等語。
    理  由
按商標圖樣相同或近似於他人同一商品或類似商品之註冊商標者，不得申請註冊，為
商標法第三十七條第一項第十二款前段所規定。而判斷商標之近似與否，應隔離觀察
其有無引起混同誤認之虞以為斷，迭經本院著有判例。又商標在外觀、觀念或讀音方
面有一近似者，即為近似之商標；商標圖樣上之外文，有一單字相同或主要部分相同
或相似，有混同誤認之虞者，為外觀近似。本件原告於八十五年一月四日以「FLEXI
FIX（Words）」商標，指定使用於商品及服務分類表第三類之肥皂、香水、香精油、
化粧品、髮乳（水）、牙膏、牙粉、牙水商品申請註冊，經被告審查核准，列為審定
第七五二一四六號商標。嗣關係人美商、麗美容消費者產品公司以該商標有違商標法
第三十七條第一項第七款及第十二款之規定，對之提出異議。被告認有違商標法第三
十七條第一項第十二款之規定，乃將系爭第七五二一四六號「FLEXI FIX（Words）」
商標之審定撤銷，其聯合第七五二二五五號「 FLEXI FIX（Logo）」商標之審定應一
併撤銷，發給中台異字第八六一二○五號商標異議審定書。原告不服，循序提起行政
訴訟，主張：系爭商標圖樣係由二外文FLEXI 及FIX 八個字母所組成，其中FLEXI 為
自創無意義之英文字，據以異議商標圖樣則為一外文FLEX四個字母所構成，為習見之
文字，其組成字母多寡懸殊，字義各別，無論外觀、讀音及觀念均不近似，且系爭商
標與據以異議商標在荷、比、盧、法、義等多國已註冊併存云云，經查系爭商標圖樣
如附圖一所示，其外文FLEXI FIX 之首字FLEXI 部分與據以異議之商標圖樣如附圖二
所示之外文FLEX，僅字尾有無字母「Ｉ」之別，其餘字母及排列均相同，異時異地隔
離觀察，其外觀上難謂無使人混同誤認之虞，復均指定使用於同一或類似商品，被告
認定二者係屬近似之商標，揆諸首揭規定及說明，原處分洵無違誤。又各國國情不同
，法制及審查基準各異，原告以系爭商標及關係人據以異議商標在歐洲各國併存云云
，執為系爭商標無使人混同誤認之依據，尚難採信，至其是否尚有違反首揭同條項第
七款規定，已毋庸審究，從而一再訴願決定遞予駁回，俱無不合，原告起訴意旨，難
謂為有理由，應予駁回。
據上論結，本件原告之訴為無理由，爰依行政訴訟法第二十六條後段，判決如主文。
中    華    民    國     八十八      年      五      月      二十       日
                    行 政 法 院 第 三 庭
                                審 判 長 評  事      高  啟  燦
                                         評  事      黃  合  文
                                         評  事      林  家  惠
                                         評  事      蔡  進  田
                                         評  事      鄭  淑  貞
右  正  本  證  明  與  原  本  無  異
                                         法院書記官  陳  佩  玲
中    華    民    國     八十八      年      五      月      二十       日
附圖一                               附圖二
~[G;H:\SCN\88\00000000.1;;1400]
~[G;H:\SCN\88\00000000.2;1700;1500]
